【裁判字號】    97,上訴,1864
【裁判日期】    980119
【裁判案由】    違反毒品危害防制條例
【裁判全文】
臺灣高等法院高雄分院刑事判決        97年度上訴字第1864號
上  訴  人
即  被  告    乙○○
選任辯護人    劉新安    律師
上列上訴人因違反毒品危害防制條例案件，不服臺灣高雄地方法
院97年度訴字第1282號中華民國97年10月22日第一審判決（起訴
案號：臺灣高雄地方法院檢察署97年度偵字第6340號），提起上
訴，本院判決如下：
     主  文
上訴駁回。
     事  實
一、乙○○明知甲基安非他命，係毒品危害防制條例所列管之第
    二級毒品，依法不得販賣、持有，於民國（以下同）96年12
    月下旬某日，在高雄市鼓山區○○○○○路99號6 樓甲○○
    （共同販賣第二級毒品部分已判處有期徒刑4 年6 月確定）
    租居處門口，不詳真實姓名年籍綽號「土豆」之成年男子交
    付甲基安非他命2 包予甲○○，囑其伺機賣出，所得對分，
    甲○○竟與「土豆」意圖牟利販賣甲基安非他命之犯意聯絡
    ，收受後俟機販賣。嗣於97年2 月16日21時23分許，甲○○
    持其所有門號0000000000行動電話，接獲不詳真實姓名年籍
    綽號「麒麟」之成年男子來電談妥以新台幣（下同）15,000
    元之價格購買甲基安非他命，交貨地點在屏東縣東港鎮1 南
    屏港附近後，即邀知情之乙○○同往販賣該次甲基安非他命
    ，乙○○亦基於販賣甲基安非他命之犯意聯絡，約定販毒所
    得扣除成本後，利潤均分，並旋推由乙○○將甲基安非他命
    2 包（驗前含袋毛重各4 公克、3.95公克，驗後淨重各3.96
    公克、3.95公克）置於香菸盒中，藏放在乙○○右前褲袋，
    並由甲○○駕駛上揭車號3665-MH 號自小客車搭載乙○○欲
    前往約定地點，以此方式販賣第二級毒品甲基安非他命予「
    麒麟」。嗣同（16）日22時11分許，途經高雄市鼓山區○○
    ○路新厝加油站第2 車道前，為警持搜索票搜索前揭自小客
    車而查獲，並在乙○○右前褲袋，扣得置於香菸盒中之如附
    表所示甲基安非他命2 包（驗後淨重各3.96、3.95公克），
    及在車內右前座下查獲甲○○所有之搖頭丸1 顆、帳冊8 張
    及夾鏈袋1 批等物，致無法交付該毒品予「麒麟」及收款而
    未遂。
二、案經內政部警政署保安警察第三總隊第二大隊移送臺灣高雄
    地方法院檢察署檢察官偵查起訴。
    理    由
壹、證據能力部分：
一、證人甲○○於檢察官偵訊時之具結證述，依現行刑事訴訟法
    規定，檢察官係代表國家偵查犯罪、實施公訴，依法有訊問
    被告、證人、鑑定人之權，而實務運作時，檢察官偵查中向
    被告以外之人所取得之陳述，原則上均能遵守法律規定，不
    致於違法或不當取供，故可信度極高，且經上訴人及辯護人
    於原審審理時為反對詰問，復與本案待證事實相關，並無顯
    不可信之情況，依刑事訴訟法第159 條之1 第2 項規定，自
    得作為證據。
二、按被告以外之人於檢察事務官、司法警察官或司法警察調查
    中所為之陳述，與審判中不符時，其先前之陳述具有較可信
    之特別情況，且為證明犯罪事實存否所必要者，得為證據，
    刑事訴訟法第159 條之2 定有明文。本件證人甲○○先前於
    警詢中之陳述，上訴人乙○○及辯護人否認其證據能力，而
    其性質雖屬傳聞證據，惟上訴人乙○○及辯護人並未釋明有
    何不法或不當之情形，審酌該警詢筆錄係經承辦員警依一問
    一答所製作，甲○○於原審及本院審理時具結作證，經上訴
    人乙○○、辯護人為反對詰問，甲○○先前警詢之陳述與甲
    ○○審判中之陳述有翻異不符部分（如否認乙○○知情香菸
    盒內是安非他命、沒有說要分錢給乙○○、這次是拿去給人
    試用等），此部分其先前警詢之陳述具有較可信之特別狀況
    ，且為證明犯罪事實存否所必要，依刑事訴訟法第159 條之
    2 規定，認具有證據能力。
三、其他本判決理由所援用之證據資料（含供述證據及非供述證
    據如鑑定資料等），上訴人乙○○、辯護人、公訴人對其證
    據能力並未提出異議，審酌上開證據之作成，並無違法或不
    當情形，且與本案待證事實相關，適當作為證據，依刑事訴
    訟法第159 條之5 第2 項規定，認均有證據能力。
貳、實體方面：
一、訊之上訴人乙○○否認共同販賣安非他命，辯稱：我沒有與
    甲○○共同販賣甲基安非他命，當天我們只是要代「土豆」
    將該菸盒毒品之樣品送給「麒麟」免費試用，對方以後如試
    用好才要購買，下次購買所得利潤才由2 人均分，這次不構
    成販賣等語。惟查：
（一）上訴人乙○○共同販賣安非他命之犯行，業經證人甲○○
      於警詢證稱：那是我在高雄市○○○○路99號6 樓租屋處
      內客廳交給乙○○，約他和我一起前往進行交易，好像是
      從96年12月下旬起，扣除毒品本錢後，所得價差由我與乙
      ○○平分，尚未完成交易，該次是綽號「土豆」於上開時
      間在我該租屋處交給我，先寄放我代售，售價1 錢是7,00
      0 元，由我與買方接洽，再決定增加多少等語（見警一卷
      第5 、6 頁）。甲○○又於偵查中具結證稱：警詢與乙○
      ○共同販賣之陳述均屬實，我2 人賣出後利潤是均分的，
      該通電話0000000000打入我手機門號0000000000是我接的
      ，我向對方說我有2 錢，價位約1 萬7,000 元，後來達成
      以15,000元成交，他要我拿到東港，約在東港鎮的南屏後
      方等語明確（偵卷第5 、7 頁）；甲○○再於原審審理時
      具結證稱：扣案這2 包毒品是96年12月下旬由「土豆」交
      給我，要我幫他賣，如果賣出去再給錢，賣出的錢就對分
      ，這2 包並不是分別向「土豆」、李乾百各拿1 包，這2
      包都是向「土豆」拿的，因為一直賣不出去，這次去屏東
      縣東港是我開車載乙○○，我將毒品用香菸盒交給他，他
      收起來放在身上，這樣比較好拿，我有告訴乙○○說這是
      安非他命，我在通訊監察譯文所說「83一個大的」是指安
      非他命1 兩是83,000元等語明確（見原審二卷第42正反面
      、44、45正反面、50頁正反面）。又證人甲○○持用門號
      0000000000，於97年2 月1 日與上訴人乙○○持用門號00
      00000000通訊監察譯文，於97年2 月16日與「麒麟」持用
      門號0000000000通訊監察譯文各1 份（見警一卷第9 、23
      頁），比對相符，足堪佐證。是上訴人乙○○2 人確於96
      年12月下旬自「土豆」拿到該甲基安非他命2 包後，一直
      俟機出售牟利，迄於案發前，始於與「麒麟」通聯對話中
      就該毒品以買賣2 錢共15,000元成交，並約定賣出利潤均
      分，2 人旋開車前往東港要交付毒品，途中為警查獲而未
      遂，上訴人乙○○有與甲○○共同販賣上開毒品之犯意聯
      絡應甚明確。
（二）上訴人乙○○雖辯稱當天是要將該菸盒毒品之樣品送給「
      麒麟」免費試用，並非販賣云云，而證人甲○○於原審審
      理時雖亦證稱：乙○○不知道那是安非他命，我有拿給他
      ，但我沒有告訴他那是安非他命云云，甲○○於本院審理
      時陳稱：是我要拿安非他命給人試用云云（見98年1 月5
      日本院審判筆錄）。惟查上訴人乙○○於警詢坦承：扣除
      毒品的本錢後，剩下的利潤由我們2 人平分等語；上訴人
      乙○○於偵查中亦坦承：安非他命以菸盒放在我口袋內，
      我有打開，知道是安非他命，會放在菸盒內且放在我身上
      ，是因怕遇到臨檢，方便丟棄，我於97年2 月1 日1 時許
      後3 通與甲○○之通聯電話，是我向甲○○詢問安非他命
      價格，「大」指甲○○那2 包安非他命裝在一包，「83」
      是指價格為83,000元等語明確（見警1 卷第19頁，偵卷第
      8 、9 頁）；上訴人乙○○並於原審審理時亦稱：我偵訊
      時並沒有受到刑求，都是出於自由意志，我們從美術北三
      路出發時，扣案毒品就在我身上，甲○○放在桌上，他叫
      我拿著菸盒，後來坐電梯下去時我有打開來看，就是在新
      厝加油站查獲之毒品等語明確（見原審二卷第27頁正反面
      ），核與證人甲○○於警詢、偵訊所述相符，自堪以採信
      。足見上訴人乙○○就販賣上開毒品犯行，確有毒品甲基
      安非他命、售價之認識，復有售後朋分利潤之謀議，並參
      與交付行為之分擔甚明，上訴人乙○○嗣後翻異前詞，不
      足採信。
（三）又証人甲○○於原審雖陳稱：我只是單純幫朋友賣，沒有
      獲利，也沒有保證可拿到好處，通聯紀錄是我先將2 錢的
      毒品交給對方試用，看他試用結果好不好，好的話下次他
      會跟我買17,000元，這次試用毒品不用錢，這次送的毒品
      2 錢僅值8,000 元云云（見原審二卷第43、44頁），惟證
      人甲○○此部分陳述與其於警訊、偵查及原審審理時之陳
      述相左，且由証人即共同被告甲○○與「麒麟」上開門號
      之通訊監察譯文觀之，其等就上開毒品2 錢價格17,000元
      ，經討價還價，最後以15,000元成交，買賣之意思表示合
      致，已臻明確。參以證人甲○○於警詢證稱：售價是1 錢
      7,000 元，由我與買方接洽，再決定增加多少等語，甲○
      ○並於原審審理時證稱：我與「麒麟」、乙○○上開通聯
      譯文所稱「83一個大的」，是指安非他命1 兩83,000元，
      1 兩10錢，1 錢約8,300 元，2 錢約16,600元等語明確（
      見警一卷第6 頁，原審二卷第44頁正反面），是證人甲○
      ○翻異稱本次僅供試用不用錢云云，非但自相矛盾，且以
      每錢8,300 元計算（1 錢3.75公克），每公克售價約2,20
      0 元之譜，若係轉讓免費試吃，通常一般人施用量1 次約
      為0.1 至0.5 公克間，當無提供2 錢毒品（15,000元至17
      ,000 元） 給人免費試用之理，又若上訴人乙○○2 人所
      交付毒品僅供「麒麟」試用，則其等並無利潤可供均分，
      何以甘冒為警查獲之風險而攜帶毒品去交貨，即與常理有
      違所辯實無足採。
（四）又扣案之晶體2 包（驗前毛重各4 公克、3.95公克，驗後
      淨重各3.96公克、3.95公克），經檢驗結果，確含有第二
      級毒品甲基安非他命成分等情，有高雄市立凱旋醫院97年
      2 月6 日濫用藥物成品檢驗鑑定書1 份、正修科技大學超
      微量研究科技中心97年8 月8 日檢驗報告2 紙在卷足憑。
      又甲○○並未施用甲基安非他命，其查獲時經採尿送驗結
      果，呈上開毒品陰性反應，有高雄市立凱旋醫院97年2 月
      20日濫用藥物尿液檢驗報告1 份在卷可憑（見偵查卷第40
      頁正、背面），是甲○○係因要販賣而持有甲基安非他命
      ，而非供己施用，堪以佐證。並有門號0000000000號通訊
      監察譯文、台灣高雄地方法院97年度聲搜字第313 號搜索
      票、移送機關之搜索筆錄、扣押物品目錄表、扣押物品清
      單、毒品初步檢驗報告單、尿液採樣對象與真實姓名對照
      表、97年2 月14日蒐證報告及蒐證照片各1 份、查獲照片
      10紙在卷足參，及有附表所示甲基安非他命2 包、販賣帳
      冊8 張及夾鏈袋1 批、甲○○持用PANTECH 手機1 支（含
      門號0000000000號晶片卡）扣案足以佐證，足認上訴人乙
      ○○係參與販賣安非他命。
    綜上所述，因上訴人乙○○於警訊中已坦承：扣除毒品的本
    錢後，剩下的利潤由我們2 人平分等語；上訴人乙○○於偵
    查中亦坦承：安非他命以菸盒放在我口袋內，我有打開，知
    道是安非他命，會放在菸盒內且放在我身上，是因怕遇到臨
    檢，方便丟棄等語，又扣案安非他命2 包各驗後淨重3.96公
    克及3.95公克，若係轉讓免費試吃，通常一般人施用量1 次
    約為0.1 至0.5 公克間，當無提供2 錢毒品（1 萬5 千元至
    1 萬7 千元）給人免費試用之理，應認上訴人乙○○是要販
    賣毒品於前往東港交貨途中被查獲，事証明確，上訴人乙○
    ○所辯係卸責之詞，不足採信，其犯行已堪認定。
二、核上訴人乙○○所為，係犯毒品危害防制條例第4 條第6 項
    、第2 項之販賣第二級毒品未遂罪。上訴人乙○○持有第二
    級毒品之低度行為，為販賣之高度行為所吸收，不另論其持
    有毒品罪。又按共同實施犯罪行為之人，在合同意思範圍以
    內，各自分擔犯罪行為之一部，相互利用他人之行為，以達
    其犯罪之目的者，即應對於全部所發生之結果，共同負責。
    再只須具有犯意聯絡、行為分擔，既不問犯罪動機起於何人
    ，亦不必每一階段犯行，均經參與。且不限於事前有所協議
    ，其於行為當時，基於相互之認識，以共同犯罪之意思參與
    者，亦無礙於共同正犯之成立。又表示之方法，不以明示通
    謀為必要，即相互間有默示之合致，亦無不可（參最高法院
    28 年 上字第3110號、34年上字第862 號、73年台上字第
    1886 號 、第2364號判例意旨）。共同被告甲○○與「土豆
    」就提供扣案之甲基安非他命推由甲○○俟機販賣，約定所
    得均分，嗣上訴人乙○○知情而事中加入，基於共同犯罪之
    意思參與交付毒品、約定朋分利潤，亦有犯意聯絡及行為分
    擔，是上訴人與甲○○及「土豆」間販賣第二級毒品犯行，
    互有犯意聯絡及行為分擔，依刑法第28條規定，應論以共同
    正犯。上訴人基於販賣牟利之犯意，與購買者已達成合意，
    已著手於犯罪之實行，因外部障礙而未交付毒品、收取價款
    ，均論以未遂罪，並依刑法第25條第2 項規定，按既遂犯之
    刑減輕之。
三、原審適用毒品危害防制條例第4 條第6 項、第2 項、第11條
    第2 項、第18條第1 項前段、第19條第1 項，刑法第11條、
    第28條、第25條第2 項、第37條第2 項規定，並審酌上訴人
    乙○○明知甲基安非他命為毒品危害防制條例所列管之第二
    級毒品，為牟私利，竟欲販賣甲基安非他命予他人，違反法
    律反毒、禁毒之規定，並妨害國人身心健康，所販賣毒品2
    錢非少，犯後否認犯行，飾詞狡辯，態度不佳，其販賣尚屬
    未遂而無所得，及其犯罪之動機、目的、手段等一切情狀，
    量處有期徒刑5 年，又以其所犯販賣毒品罪之犯罪性質，認
    有禠奪公權之必要，併予宣告各禠奪公權4 年。扣案如附表
    編號1 之甲基安非他命2 包（經各取用5.13毫克、5.77毫克
    檢驗，驗後淨重各3.96公克、3.95公克），經鑑定結果為毒
    品危害防制條例列管之第二級毒品，且包裝袋2 只殘留毒品
    成分難以析離，應視同毒品之一部分，不問屬於犯人與否，
    依同條例第18條第1 項前段，併諭知沒收銷燬之，至因檢驗
    所耗用之毒品既已滅失，不另為沒收銷燬之諭知。又扣案如
    附表編號3 之手機1 支（含門號0000000000號SIM 卡1 片）
    、編號4 之夾鏈袋1 批、編號5 之帳冊8 張、編號6 之香菸
    盒1 個，均屬共同被告甲○○所有，另編號7 之手機1 支（
    含門號0000000000號SIM 卡），為上訴人乙○○所有，均係
    供2 人共犯販賣第二級毒品罪所用之物，依毒品危害防制條
    例第19條第1 項規定，併應宣告均沒收。並說明如附表編號
    8 至11之手機2 支（各含門號0000000000號、0000000000號
    SIM 卡）、現金16,200元及蝴蝶刀1 把，與編號12之現金
    12,100元，分別係在共同被告甲○○及上訴人乙○○身上所
    查獲之物，尚無法證明與本件犯罪有關，其均不予宣告沒收
    之理由。經核原判決認事用法並無不合，量刑亦屬適當，上
    訴人乙○○上訴否認參與販賣第二級毒品安非他命，為無理
    由，應予駁回。
據上論結，應依刑事訴訟法第368條，判決如主文。
本案經檢察官許美女到庭執行職務。
中    華    民    國    98    年    1     月    19    日
                    刑事第六庭    審判長法  官  王憲義
                                        法  官  邱永貴
                                        法  官  張盛喜
以上正本證明與原本無異。
如不服本判決應於收受本判決後10日內向本院提出上訴書狀，其
未敘述上訴理由者，並得於提起上訴後10日內向本院補提理由書
狀（均須按他造當事人之人數附繕本）「切勿逕送上級法院」。
中    華    民    國    98    年    1     月    19    日
                                        書記官  黃一秋
附錄本判決論罪科刑法條：
毒品危害防制條例第4條第2項、第6項
製造、運輸、販賣第二級毒品者，處無期徒刑或七年以上有期徒
刑，得併科新臺幣七百萬元以下罰金。
前五項之未遂犯罰之。
毒品危害防制條例第11條第2項
持有第二級毒品者，處二年以下有期徒刑、拘役或新臺幣三萬元
以下罰金。
附表：（扣案物）
┌──┬───────┬────┬────┬───┬──┐
│編號│物品名稱      │數量（驗│持有人、│檢驗結│備註│
│    │              │後淨重）│查獲地點│果    │    │
├──┼───────┼────┼────┼───┼──┤
│ 1  │甲基安非他命2 │驗後淨重│乙○○，│陽性  │沒收│
│    │包（含包裝袋各│各3.96公│車號3665│      │銷燬│
│    │1只）         │克、3.95│-MH號自 │      │    │
│    │              │公克    │小客車上│      │    │
├──┼───────┼────┼────┼───┼──┤
│ 2  │搖頭丸（MDMA）│0.222 公│甲○○，│陽性  │沒收│
│    │              │克      │同上    │      │銷燬│
├──┼───────┼────┼────┼───┼──┤
│ 3  │PANTECH 手機（│1 支（含│甲○○，│供本案│沒收│
│    │序號：00000000│門號0927│同上    │犯罪所│    │
│    │0000000）     │303351之│        │用之物│    │
│    │              │SIM 卡）│        │      │    │
├──┼───────┼────┼────┼───┼──┤
│ 4  │夾鏈袋        │1 批    │甲○○，│同上  │沒收│
│    │              │        │同上    │      │    │
├──┼───────┼────┼────┼───┼──┤
│ 5  │帳冊          │8 張    │甲○○，│同上  │沒收│
│    │              │        │同上    │      │    │
├──┼───────┼────┼────┼───┼──┤
│ 6  │香菸盒        │1 個    │甲○○，│同上  │沒收│
│    │              │        │同上    │      │    │
├──┼───────┼────┼────┼───┼──┤
│ 7  │NOKIA 銀色手機│1 支（含│乙○○，│同上  │沒收│
│    │（序號：354327│門號0915│同上    │      │    │
│    │000000000）   │309743之│        │      │    │
│    │              │SIM 卡）│        │      │    │
├──┼───────┼────┼────┼───┼──┤
│ 8  │NOKIA 銀色手機│1 支（含│甲○○，│與本件│不予│
│    │（序號：353947│門號0938│同上    │犯罪無│沒收│
│    │000000000）   │929665之│        │關    │    │
│    │              │SIM 卡）│        │      │    │
├──┼───────┼────┼────┼───┼──┤
│ 9  │ERICSSON手機（│1 支（含│甲○○，│同上  │不予│
│    │序號：00000000│門號0917│同上    │      │沒收│
│    │000000000）   │484619之│        │      │    │
│    │              │SIM 卡）│        │      │    │
├──┼───────┼────┼────┼───┼──┤
│ 10 │現金（新台幣）│1 萬6200│甲○○，│同上  │不予│
│    │              │元      │同上    │      │沒收│
├──┼───────┼────┼────┼───┼──┤
│ 11 │蝴蝶刀        │1 把    │甲○○，│同上  │不予│
│    │              │        │同上    │      │沒收│
├──┼───────┼────┼────┼───┼──┤
│ 12 │現金（新台幣）│1 萬2100│乙○○，│同上  │不予│
│    │              │元      │同上    │      │沒收│
└──┴───────┴────┴────┴───┴──┘


司法院資訊處製作；財團法人民間司法改革基金會備份。
